【裁判字號】    98,上易,313
【裁判日期】    980409
【裁判案由】    竊盜
【裁判全文】
臺灣高等法院刑事判決                 98年度上易字第313號
上  訴  人  臺灣桃園地方法院檢察署檢察官
被      告  乙○○
選任辯護人  徐正安律師
上列上訴人因被告竊盜案件，不服臺灣桃園地方法院97年度易字
第516號，中華民國97年12月8日第一審判決（起訴案號：臺灣桃
園地方法院檢察署96年度偵字第25135 號），提起上訴，本院判
決如下：
    主  文
上訴駁回。
    理  由
一、本案經本院審理結果，認第一審判決對被告乙○○為無罪之
    諭知，核無不當，應予維持，並引用第一審判決書記載之證
    據及理由（如附件）。
二、檢察官上訴意旨以：本件雖僅自置於被害人甲○○所有之車
    號V4─9806號自用小客車上、非屬被害人所有之空調控制面
    板上採得被告之指紋，然該空調控制面板既非他人失竊之物
    ，且該面板廠牌亦為被告所服務之車廠所出產，他人無從任
    意取得，自非無被告持至上開甲○○所有之自用小客車上之
    可能；另原審以被告所使用之行動電話基地台位置於民國96
    年8月17 日及18日皆位在苗栗縣頭份鎮，而認被告未前往桃
    園縣龜山鄉竊取上開自用小客車，惟依卷附之被告所使用行
    動電話基地台位置所示，上開自用小客車失竊之時點並無通
    聯紀錄，是要無被告於行竊後返回苗栗縣頭份鎮之可能，而
    不得據此為被告未竊取上開自用小客車之據，原審認定，自
    有所誤等語。
三、按事實之認定，應憑證據，如未能發現相當證據，或證據不
    足以證明，自不能以推測或擬制之方法，為裁判基礎，最高
    法院四十年臺上字第八六號判例參照。查上開遺有被告指紋
    之空調控制面板，乃屬豐田（TOYATO）汽車出廠之產品，與
    被害人遭竊之上開小客車所屬喜美（CIVIC ）汽車，本屬不
    同汽車廠之產品，亦非原安裝於被害人上開小客車上之零組
    件，業據證人即被害人甲○○及其友人楊四祝於原審證述在
    卷（原審卷第22-36 頁）。而被告係服務於豐田桃苗汽車股
    份有限公司頭份廠（下稱桃苗公司頭份廠），擔任汽車修護
    技術員，其於96年8月3日曾經安裝空調控制面板於車號0059
    -DD之豐田牌小客車上，嗣該車於96年9 月4日至被告服務之
    桃苗公司頭份廠，再次安裝空調控制面板等情，有被告所提
    之桃苗公司頭份廠有關車號0059-DD 車輛之工作傳票附卷可
    憑（偵查卷第40-44頁），是被告原安裝於前揭車號0059-DD
    之豐田牌小客車上之空調控制面板，於安裝後之96 年8月間
    之不詳時間曾遭竊之事實，應堪認定。因此，上開於被害人
    所有小客車內發現之空調控制面板非必然為被告自其服務處
    所攜出而遺置於被害人車內之物品，亦不無可能係竊賊自上
    開0059-DD 號小客車竊取後，再於竊盜被害人所有之上開小
    客車時所棄置。況若本件竊盜係被告所為，為何警員於失竊
    之小客車車體內外（包含汽車玻璃、車門、方向盤、儀表板
    及飾板等較易留存指紋部分）均未採得被告之指紋，反於不
    屬於該車之空調控制面板上採得指紋，故不能以揣測上開空
    調控制面板可能係被告持至前揭被害人所有之小客車內，而
    推論被告犯下本件竊案。至依卷附被告所使用行動電話基地
    台位置所示，上開小客車失竊之時點固無通聯紀錄，惟被害
    人指述其小客車失竊時間為凌晨5時34 分許前之某時，正值
    一般人睡夢時分，於此時刻無任何通聯紀錄，至屬洵常，檢
    察官執此指稱：要無被告於行竊後返回苗栗縣頭份鎮之可能
    云云，自屬推測之詞，自不足資為認定被告犯罪之證據。是
    以，檢察官上訴猶執前詞，指摘原判決不當，為無理由，應
    予駁回。
據上論結，應依刑事訴訟法第373條、第368條，判決如主文。
本案經檢察官侯寬仁到庭執行職務。
中    華    民    國    98    年    4     月    9     日
                  刑事第二十一庭審判長法  官  蘇隆惠
                                      法  官  曾家貽
                                      法  官  楊力進
以上正本證明與原本無異。
不得上訴。
                                      書記官  何仁崴
中    華    民    國    98    年    4     月    9     日
附件
臺灣桃園地方法院刑事判決               97年度易字第516號
公  訴  人  臺灣桃園地方法院檢察署檢察官
被      告  乙○○  男  33歲（民國○○年○○月○○日生）
                    身分證統一編號：Ｚ000000000號
                    住新竹市香山區○○○街150巷20號
選任辯護人  黃秋田律師
上列被告因竊盜案件，經檢察官提起公訴（九十六年度偵字第二
五一三五號），本院判決如下：
    主  文
乙○○無罪。
    理  由
一、公訴意旨略以：被告乙○○意圖為自己不法所有，於民國九
    十六年八月十八日凌晨五時三十四分許前之某時，在桃園縣
    龜山鄉○○○路七三三號前，持一字起子破壞被害人甲○○
    所有之車牌號碼Ｖ４—９８０６號自用小客車右前側車門後
    ，竊取該自用小客車，並得手後拆卸該自用小客車之音響、
    喇叭，再將該自用小客車棄置於臺北縣蘆洲市○○路三三六
    巷一九號旁，嗣為警於九十六年八月十九日下午四時三十分
    許尋獲該車，並在該車上採得其指紋而查獲，因認被告涉有
    刑法第三百二十一條第一項第三款之加重竊盜罪嫌等語。
二、證據能力部分：
  (一)按被告以外之人，於審判外之言詞或書面陳述，除法律有規
    定者外，不得作為證據。刑事訴訟法第一百五十九條第一項
    定有明文。被告以外之人（包括證人、鑑定人、告訴人、被
    害人及共同被告等）於審判外之言詞或書面陳述，即所謂傳
    聞證據。由於傳聞證據有悖法院直接審理及言詞審理之精神
    ，妨礙當事人之反對詰問權，影響程序正義之實現，除法律
    有規定（例如同法第一百五十九條第二項、同法第一百五十
    九條之一至之五、同法第二百零六條等）外，原則不具證據
    能力。查證人甲○○於警詢中的陳述，屬於被告以外之人，
    於審判外之言詞陳述，被告乙○○之選任辯護人以書狀明確
    主張該證人於警詢中的陳述無證據能力，本院既查無上開例
    外得以之作為證據之各種情形，因此認定證人甲○○於警詢
    所為之陳述，應無證據能力。
  (二)復按檢察官職司追訴犯罪，就審判程序之訴訟構造言，檢察
    官係屬與被告對立之當事人一方，偵查中對被告以外之人所
    為之偵查筆錄，或被告以外之人向檢察官所提之書面陳述，
    性質上均屬傳聞證據。在理論上，如未予被告反對詰問、適
    當辯解之機會，一律准其為證據，似有違當事人進行主義之
    精神，對被告之防禦權亦有所妨礙；然而現階段刑事訴訟法
    規定檢察官代表國家偵查犯罪、實施公訴，必須對於被告之
    犯罪事實負舉證之責，依法其有訊問被告、證人及鑑定人之
    權，證人、鑑定人且須具結，而實務運作時，偵查中檢察官
    向被告以外之人所取得之陳述，原則上均能遵守法律規定，
    不致違法取供，其可信性極高，為兼顧理論與實務，乃於修
    正刑事訴訟法時，增列第一百五十九條之一第二項，明定被
    告以外之人（含被害人、證人等）於偵查中向檢察官所為陳
    述，除顯有不可信之情況外，得為證據（最高法院九十五年
    度台上字第一○四四號判決參照）；復按刑事訴訟法第一百
    五十九條之一第二項，明定被告以外之人於偵查中向檢察官
    所為陳述，除顯有不可信之情況外，得為證據。所謂「不可
    信之情況」，由法院審酌被告以外之人於陳述時之外在環境
    及情況而為判斷。而被告以外之人於偵查時，是否與被告對
    質，與其陳述時之外在環境並無必然之關聯，自不得以偵查
    中未經被告詰問，逕認該陳述無證據能力。至該等陳述與事
    實是否相符，要屬證據證明力之問題，與證據能力之有無，
    不容混淆（最高法院九十四年度台上字第七一三二號判決、
    九十五年度台上字第一五八五號判決參照）；又證人於檢察
    官偵查中所為之陳述，審酌該陳述作成之客觀條件及環境，
    認其心理狀態健全，並無受到脅迫、利誘或詐欺，自非顯有
    不可信之情形，依刑事訴訟法第一百五十九條之一第二項之
    規定，亦得為證據（最高法院九十五年度台上字第九三四號
    判決參照）。經查：證人甲○○、楊四祝於九十六年十二月
    十四日於檢察官偵查中，先後經依法具結並分別證述親身經
    歷情節，非屬傳聞證據，且渠等亦均無受到脅迫、利誘或詐
    欺之情形，並無顯不可信之情況存在，雖被告之選任辯護人
    以未經被告對質而否認前開證人甲○○、楊四祝於檢察官偵
    查中所為陳述之證據能力云云，然揆之前開最高法院判決意
    旨，所謂「不可信之情況」，由法院審酌被告以外之人於陳
    述時之外在環境及情況而為判斷，而被告以外之人於偵查時
    ，是否與被告對質，與其陳述時之外在環境並無必然之關聯
    ，自不得以偵查中未經被告詰問，逕認該陳述無證據能力，
    縱未經對質，要屬證據證明力問題，亦與證據能力無涉，況
    於本院審理時業已傳喚證人甲○○、楊四祝到庭，由被告選
    任辯護人、檢察官行交互詰問，顯已保障被告之對質詰問權
    ，是應認前開證人甲○○、楊四祝於檢察官偵訊時所為之陳
    述，均有證據能力。
  (三)又按鑑定之經過及其結果，應命鑑定人以言詞或書面報告，
    刑事訴訟法第二百零六條定有明文。且按現行刑事訴訟法關
    於「鑑定」之規定，除選任自然人充當鑑定人外，另設有囑
    託機關鑑定制度。依同法第一百九十八條、第二百零八條之
    規定，不論鑑定人或鑑定機關、團體，固均應由法院、審判
    長、受命法官或檢察官視具體個案之需要而為選任、囑託，
    並依第二百零六條之規定，提出言詞或書面報告，始符合同
    法第一百五十九條第一項所定得作為證據之「法律有規定」
    之情形，否則所為之鑑定仍屬傳聞證據。然於司法警察機關
    調查中之案件，為因應實務上或因量大或有急迫之現實需求
    ，併例行性當然有鑑定之必要者，基於檢察一體原則，得由
    該管檢察長對於轄區內之案件，以事前概括選任鑑定人或囑
    託鑑定機關、團體之方式，俾便轄區內之司法警察官、司法
    警察對於調查中之此類案件，得即時送請先前已選任之鑑定
    人或囑託之鑑定機關、團體實施鑑定，以求時效（法務部九
    十二年九月一日法檢字第○九二○○三五○八三號函參照，
    刊載於法務部公報第三一二期）。此種由檢察機關概括選任
    鑑定人或概括囑託鑑定機關、團體，再轉知司法警察官、司
    法警察於調查犯罪時參考辦理之作為，法無明文禁止，係為
    因應現行刑事訴訟法增訂傳聞法則及其例外規定之實務運作
    而為。此種由司法警察官、司法警察依檢察官所概括選任之
    鑑定人或囑託鑑定機關、團體所為之鑑定結果，與檢察官選
    任或囑託為鑑定者，性質上並無差異，同具有證據能力（最
    高法院九十六年度台上字第二八六○號判決參照）。準此，
    司法警察等偵查輔助人員於案件未移送檢察官偵查前之調查
    犯罪階段，先行將可疑證物送請檢察機關概括選任之專責鑑
    定機關實施鑑定，基於檢察一體原則，該鑑定機關亦應視同
    受承辦檢察官所選任或囑託而執行鑑定業務，其等出具之書
    面鑑定報告乃現行刑事訴訟法第二百零六條所定之鑑定人書
    面報告，屬傳聞證據法則之例外，應具有證據能力至明。經
    查：本案內政部警政署刑事警察局於九十六年九月七日以刑
    紋字第○九六○一三八七九五號所出具之指紋鑑驗書一紙，
    係由承辦本案之桃園縣政府警察局中壢分局於偵查之前階段
    ，將所採集之可疑指紋，送請經臺灣高等法院檢察署檢察長
    概括選任之鑑定機關即內政部警政署刑事警察局進行鑑定，
    該局因此所出具之鑑驗意見，為實施鑑定之人員依專業知識
    經驗陳述其判斷意見，是該紙指紋鑑驗書，即屬傳聞法則之
    例外，應有證據能力，是被告選任辯護人認此部分為審判外
    之陳述而認無證據能力一節，顯有誤會，難以採取。
三、實體部分：
  (一)按犯罪事實應依證據認定之，無證據不得認定其犯罪事實；
    不能證明被告犯罪者，應諭知無罪之判決，刑事訴訟法第一
    百五十四條第二項、第三百零一條第一項分別定有明文。又
    事實之認定應憑證據，如不能發現相當證據或證據不足以證
    明者，自不能以推測或擬制之方法，以為裁判之基礎；而認
    定犯罪事實所憑之證據，雖不以直接證據為限，間接證據亦
    包括在內，然無論直接或間接證據，其為訴訟上之證明，須
    於通常一般之人均不致於有所懷疑，而得確信其為真實之程
    度者，始得據之為有罪之認定，倘其證明尚未達到此一程度
    ，而有合理性懷疑之存在時，即無從為有罪之認定，此有最
    高法院四十年台上字第八六號判例、七十六年台上字第四九
    八六號判例意旨可資參照。
  (二)本件公訴人認被告涉犯刑法第三百二十一條第一項第三款之
    攜帶兇器竊盜罪嫌，無非係以證人即被害人甲○○、楊四祝
    於偵訊時之證述、內政部警政署刑事警察局九十六年九月七
    日刑紋字第○九六○八一八七五九號鑑驗書，以資證明被告
    行竊過程因拆卸車內面板而遺留指紋於上一節，為其主要之
    論據。
  (三)訊據被告乙○○堅詞否認其有公訴人所指之竊盜犯行，並辯
    稱：伊係在豐田桃苗汽車股份有限公司頭份廠（下稱桃苗公
    司頭份廠）擔任汽車修護技術員，於證人甲○○遭竊車輛上
    所發現之已拆卸空調控制器面板，是ＴＯＹＯＴＡ—○六年
    式ＣＡＭＲＹ車輛之「空調控制器總成」零件，伊曾在其他
    車輛經手維修過該空調控制器總成零件，是在失竊車輛所尋
    獲之面板上所留存指紋，應係伊曾維修過其他車輛之空調控
    制器總成零件所留下等語。經查：
    (1)證人甲○○所有之車牌號碼Ｖ４—９８０６號自用小客車
      ，於上開時、地遭他人竊取之事實，固據證人甲○○及該
      車使用人楊四祝於檢察官偵訊及本院審理時證述在卷（見
      偵查卷第六一、六二頁及本院訴字卷第二三、二四、三十
      、三一頁），且有採證照片九幀及贓物認領保管單各一紙
      在卷可資佐證，惟此僅得證明上開自小客車確實有遭竊之
      事實，尚難逕憑此即推測該車輛確為被告所竊取。
    (2)於九十六年八月十九日下午四時三十分許，由警員張龍潭
      因執行巡邏勤務，途經臺北縣蘆洲市○○路六○九號前尋
      獲遭竊之車牌號碼Ｖ４—９８０６號自小客車，並請拖車
      拖回臺北縣政府蘆洲分局集賢派出所保管後，勘察警員陳
      家見該車前方中央控制面板中有一空洞，且該車左後座
      腳踏墊上置有一遭拆除之空調控制器面板，經在該面板背
      面採集可疑指紋經送請內政部警政署刑事警察局以指紋電
      腦比對法、指紋特徵點比對法鑑驗結果，該指紋與該局檔
      存被告指紋卡之右中指指紋相符等情，經證人即警員張龍
      潭、陳家於本院審理時結述明確（見本院訴字卷第六七
      、六八、七一、七二、七三頁），並有現場查獲及採證照
      片十二幀及內政部警政署刑事警察局於九十六年九月七日
      以刑紋字第○九六○一三八七九五號所出具之指紋鑑驗書
      一紙在卷可稽，固可認定該枚指紋確實為被告曾因觸摸該
      面板背面所留存一節無誤。然觀諸證人楊四祝於本院審理
      時當庭繪製其所使用車牌號碼Ｖ４—９８０６號自小客車
      車內中央控制面板圖示（見本院訴字卷第四一頁），與為
      警尋獲該車當日所拍攝採集指紋之空調控制面板照片（見
      本院訴字卷第五三頁，為ＴＯＹＯＴＡ廠牌ＣＡＭＲＹ型
      式所設置車內設備）相互比對後，二者之面板型式態樣、
      螢幕位置、按鈕設置形狀及數目明顯有出入之處，且證人
      楊四祝於本院審理時亦當庭確認為警拍攝現場照片中之空
      調控制面板（即採集被告指紋之面板），非屬其平日使用
      之車牌號碼Ｖ４—９８０６號自小客車內之中央面板一事
      （第三二、三三頁），應可認定為警採集被告指紋之不明
      面板並非屬上開失竊車輛內部之中央控制台面板甚明，而
      被告指紋留存在不明來源ＴＯＹＯＴＡ廠牌ＣＡＭＲＹ型
      式車內配備之空調控制面板背面緣由所在多有，且被告又
      身為桃苗公司頭份廠引擎組工程師，因維修或檢查其任職
      頭份廠之ＴＯＹＯＴＡ廠牌ＣＡＭＲＹ型式車輛，在拆除
      中央控制面板過程中，在面板背面留下指紋之情形，亦顯
      有發生之可能，則縱有在失竊車輛左後方腳踏墊上之來源
      不明空調控制器背面採集到被告指紋，實難徒憑該指紋逕
      行認定被告有於公訴人所使之時間、地點竊取車牌號碼Ｖ
      ４—９８０６號自小客車之犯行。況警方尋獲該車勘察之
      際，僅於上開非屬該失竊車輛內部零件之空調控制面板背
      面採集有被告所屬指紋，至該失竊車輛車門把手、駕駛座
      、方向盤、車體部分均查無被告其他指紋，則該車苟係被
      告所竊取，何以未於失竊車輛內部或車體表面各處遺留指
      紋，反在非屬該車零件之面板背面留有可疑指紋，而徒增
      自己遭警查緝之風險，是尚難單憑不明來處之面板背面所
      採集之被告指紋一端，遽為對被告不利之認定，而臆測被
      告有竊取該車之嫌疑。
    (3)再查，被告於案發當日即九十六年八月十七日晚間起均待
      在其妻廖惠梅位於苗栗縣頭份鎮流東里十一鄰五之七號娘
      家，並無在外出之情形，迄至隔日上午始前往其任職之桃
      苗公司頭份廠上班一情，業據證人即其妻廖惠梅、岳父廖
      松光於本院審理時證述屬實（見本院訴字卷第九四至九八
      頁），復觀諸桃苗公司頭份廠引擎組員工九十六年八月份
      員工編號八六三九一號、員工姓名乙○○之上、下班時間
      電腦列印資料一紙以觀，被告確實於九十六年八月十八日
      上午七時三十九分即已前往任職處所上班一節無誤，再依
      被告所使用之行動電話0000000000號中華電信
      通聯紀錄查詢顯示，被告於九十六年八月十七、十八日因
      使用上開行動電話而顯現基地台之位置，均在「苗栗縣頭
      份鎮○○○路一三二號五樓」、「苗栗縣頭份鎮○○街二
      九號時一樓頂」、「苗栗縣頭份鎮○○里○○路二四巷二
      一號四樓頂」等處至明，是綜觀上開事證，顯見被告於案
      發當日確實有前往其妻廖惠梅位於苗栗縣頭份鎮之娘家，
      於隔日上午仍依例前往苗栗縣頭份鎮所任職公司上班，其
      始終均在苗栗縣境內移動，並無任何跡證顯示被告於案發
      當日有前往車牌號碼Ｖ４—９８０６失竊之桃園縣或尋獲
      該車之臺北縣境內之情形，則被告既於案發當日始終身處
      苗栗縣頭份鎮境內，自無前往桃園縣龜山鄉○○○路七三
      三號前，持一字起子行竊證人甲○○所有之車牌號碼Ｖ４
      —９８０６號自用小客車之可能，至臻明確。從而，被告
      所辯其於案發當日人在苗栗縣頭份鎮，並無行竊車輛一詞
      ，應與事實相符，堪以採信。
    (4)至被告之選任辯護人雖有請求送測謊鑑定一節，惟本院經
      調查上開人證，並參酌卷附各項證據後，既已認定公訴人
      所指被告所犯加重竊盜犯行無法證明，是本院認自無再為
      被告之訴訟利益，而有另行對被告實施測謊鑑定之必要，
      併此敘明。
    (5)綜上所述，本件雖經勘察警員陳家自尋獲失竊車輛內左
      後座腳踏墊上之不明來處空調控制面板背面採得被告之指
      紋，然該空調控制面板經本院查明實非屬係證人甲○○所
      有失竊車輛之內部零件，而被告又任職於桃苗公司頭份廠
      引擎組，其平日從事檢修來廠ＴＯＹＯＴＡ廠牌ＣＡＭＲ
      Ｙ型式車，實有因拆卸負責檢修車輛之空調控制面板而遺
      留指紋之可能，且案發當日被告始終在苗栗縣頭份鎮境內
      ，自無可能前往桃園縣龜山鄉境內竊車，再將所竊車輛任
      意棄置臺北縣蘆洲市境內之犯罪行為，是本院綜合卷證資
      料，對於公訴人所指被告攜帶兇器竊盜之犯行，於客觀上
      既尚未能達於通常一般人均不致有所懷疑，而得確信其犯
      罪事實之程度，自不得僅以被告存留在非屬失竊車輛內之
      空調控制面板背面之指紋，即逕認被告有為本件加重竊盜
      之犯行。此外，本院復查無其他積極證據足資認定被告涉
      有公訴人所指之加重竊盜犯行，被告之犯罪自屬不能證明
      ，尚難以該罪與之相繩，是揆諸前開法條及最高法院判例
      意旨，自應為無罪之諭知。
據上論斷，應依刑事訴訟法第三百零一條第一項，判決如主文。
本件經檢察官潘怡華到庭執行職務。
中    華    民    國    97    年    12    月     8    日
                      臺灣桃園地方法院刑事第四庭
                              法  官  陳可薇
以上正本證明與原本無異。
如不服本判決應於收受判決後十日內向本院提出上訴書狀，並應
敘述具體理由。其未敘述上訴理由者，應於上訴期間屆滿後二十
日內向本院補提理由書 (均須按他造當事人之人數附繕本)。
「切勿逕送上級法院」。
                              書記官  賴佩霞
中    華    民    國    97    年    12    月    12    日


司法院資訊處製作；財團法人民間司法改革基金會備份。
